臺灣臺中地方法院刑事判決　　　　　　　95年度訴字第2595號
公　訴　人　臺灣臺中地方法院檢察署檢察官
被　　　告　甲○○
　　　　　　乙○○
　　　　　　　　　　（另案於臺灣自強外役監獄執行中）
上列被告因偽證案件，經檢察官提起公訴（95年度偵字第14189
號），本院判決如下：
    主    文
甲○○於執行審判職務之公署審判時，證人於案情有重要關係之
事項，供前具結，而為虛偽陳述，處有期徒刑壹年貳月。
乙○○於檢察官偵查時，證人於案情有重要關係之事項，供前具
結，而為虛偽陳述，處有期徒刑壹年。
    事    實
一、緣曾文政（下述涉犯重傷害罪嫌部分，經臺灣臺中地方法院
    檢察署檢察官以94年度偵續字第23號起訴後，先經本院以94
    年度訴字第1625號判決無罪，再經臺灣高等法院臺中分院以
    94年度上訴字第2126號判決駁回檢察官之上訴而無罪確定在
    案）於91年9月20日23時50分許，在臺中縣梧棲鎮○○路○
    段176號「儷晶KTV酒店」第108號包廂內，與友人甲○○（
    下述涉犯重傷害罪嫌部分，經臺灣臺中地方法院檢察署檢察
    官以92年度偵字第5293號起訴後，先經本院以92年度訴字第
    1472號判處有期徒刑三年六月，再經臺灣高等法院臺中分院
    以92年度上訴字第1629號駁回被告上訴而有罪確定在案）、
    黃順城（下述涉犯重傷害罪嫌部分，業經臺灣臺中地方法院
    檢察署檢察官以93年度偵字第17486號為不起訴處分確定在
    案）及真實姓名年籍不詳綽號「阿龍」之成年男子等友人六
    、七名共同飲酒作樂；嗣有曾文政之友人阮俊傑、吳盛發及
    蔡志堅等人，亦共同前來該包廂找曾文政，但曾文政業已酒
    醉而躺在沙發上睡覺，阮俊傑因喚不醒曾文政起來一同喝酒
    玩樂，即向曾文政戲稱：「再不醒來，就要把你丟到臺中港
    去填海」等語，未料甲○○聞言不悅，且能預見多人共同或
    持硬物或徒手毆擊一、二人，可能會使被毆擊者受有重傷害
    ，竟仍與綽號「阿龍」之成年男子及之後到場之乙○○、蔡
    佳洲等人（乙○○、蔡佳洲下述涉犯重傷害罪嫌部分，經臺
    灣臺中地方法院檢察署檢察官以93年度偵字第17486號起訴
    後，經本院以94年度訴字第334號分別判處有期徒刑三年二
    月、三年六月確定在案），共同基於普通傷害他人身體之犯
    意聯絡，於上開包廂內及該酒店外之停車場等處，先後持酒
    瓶、煙灰缸等硬物或以徒手毆打之方式毆擊阮俊傑（於偵查
    中已撤回傷害告訴）及吳盛發，致吳盛發受有腦外傷合併左
    側肢體癱瘓、右側肢體偏癱、語言及記憶障礙明顯而達重大
    不治之重傷害（下稱「系爭重傷害案件」）。詎料甲○○、
    乙○○均明知曾文政未參與系爭重傷害案件，亦均明知依法
    具結作證之證人，有據實陳述之義務，不得為匿飾增刪之虛
    偽陳述，卻因渠等事後遭刑事追訴、判刑之處罰，且經被害
    人吳盛發及其家人提起刑事附帶民事訴訟而需負擔民事損害
    賠償責任，而對曾文政心生不滿，甲○○竟基於偽證之接續
    犯意，乙○○亦基於偽證之犯意，分別為下列偽證之犯行，
    致使承辦該案之檢察官陷於錯誤而對曾文政提起公訴，亦足
    使承審該案之法官陷於錯誤而產生誤判曾文政有罪之危險：
  (一)甲○○先於94年2月17日15時17分許，在臺灣臺中地方法院
    檢察署第五偵查庭內，於該署檢察官偵辦94年度偵續字第23
    號被告曾文政涉犯重傷害案件之訊問程序時，就該案情有重
    要關係之事項，供前具結而為虛偽之陳述，證稱：「（問：
    曾文政有無動手打人？）... 曾文政用菸灰缸丟向吳盛發的
    臉部... 用拳頭打吳盛發... 」等語；次於94年4月14日16
    時30分許，在上開偵查庭內，於檢察官就同案偵訊時，接續
    就該案情有重要關係之事項，供前具結而為虛偽之陳述，證
    稱：「... （在包廂內）曾文政拿菸灰缸丟向吳盛發... （
    到停車場後）我與黃順城、曾文政及乙○○打吳盛發... 在
    包廂內，曾文政說拖出去（到停車場）再打... 」等語；再
    於94年8月12日下午，在本院第五法庭，於本院就94年度訴
    字第1625號被告曾文政被訴重傷害案件進行審判時，再接續
    就該案情有重要關係之事項，供前具結而為虛偽之陳述，證
    稱：「（問：曾文政當日晚上在包廂內，有無參與打架的事
    情？）有。（問：曾文政有無動手？）有。（問：曾文政如
    何動手？）... 當時打架時，曾文政有醒過來，他有問怎麼
    一回事，我告訴他說阮俊傑剛剛說的話，曾文政就說那這樣
    就打，說完後，曾文政有打吳盛發一個耳光... 後來是曾文
    政把吳盛發拉出包廂，我們跟隨曾文政一起出去，直接到停
    車場那裡繼續打吳盛發... 在停車場打吳盛發的人有我、黃
    順城、乙○○及曾文政... （問：當天在包廂內發生衝突時
    ，曾文政他是自己出手打，還是只有叫你們打？）... 曾文
    政說要打，他也有出手打吳盛發... 曾文政有打吳盛發，在
    包廂內曾文政用拳頭打吳盛發的頭一、二下... 」等語。
  (二)乙○○則於94年2月17日15時17分許，在上開偵查庭內，於
    該署檢察官偵辦94年度偵續字第23號被告曾文政涉犯重傷害
    案件之訊問程序時，就該案情有重要關係之事項，供前具結
    而為虛偽之陳述，證稱：「（問：當時曾文政有無動手打人
    ？）有... 後來我進去（包廂）時大家已經打在一起了，曾
    文政有打人... （問：在停車場時曾文政有無打吳盛發？）
    有... 我有打吳盛發，曾文政也有打，我們幾人都是用拳頭
    打他一人... 曾文政用手、腳打他... 」等語。
二、案經臺灣臺中地方法院檢察署檢察官自動簽分偵查起訴。
    理    由
一、訊據被告甲○○、乙○○固坦承分別有於上開偵查、審理中
    供前具結後為上開證述內容，惟均矢口否認有何偽證之犯行
    。被告甲○○辯稱：伊先前謊稱曾文政沒參與系爭重傷害案
    件，是因為曾文政有允諾要給付伊安家費用，但後來曾文政
    沒有給錢，所以伊才以證人身分據實證述曾文政有參與系爭
    重傷害案件云云；被告乙○○則辯稱：伊偵訊時（按指臺中
    地檢署94年度偵續字第23號）證稱曾文政涉案部分屬實，之
    後曾文政有拿錢給伊，曾文政雖沒說錢作何用途，但伊認為
    若曾文政沒有毆打吳盛發，即毋須拿錢給伊云云。
二、經查：
  (一)認定被告二人有罪之積極證據：
    1.被告甲○○、乙○○分別有於上開偵查、審理中，於供前
      具結後為上開證述內容，此有各該訊問筆錄、審判筆錄及
      證人結文等存卷足憑（詳臺灣臺中地方法院檢察署94年度
      偵續字第23號卷第22至26頁、第62至65頁；本院94年度訴
      字第1625 號卷第80至87頁、第93頁），故被告甲○○、
      乙○○在為上開證述時，應均已明瞭其具結之義務及偽證
      之處罰，自有一定之心理強制力趨使其據實陳述，則在此
      客觀程序下所為之證述，其主觀上堪認係出於審慎之思考
      或回憶下所為，應堪認定。而按，證人之地位，在於就其
      親所見聞及經歷之事項而為證述，是其對於有無見聞、經
      歷及其經過等情節，應能就事實之梗概為具體明確之陳述
      ，且即便證人對於待證事實已記憶糢糊或不復記憶，其亦
      應如實證述：「不記得」或「忘記了」等語。而事實真相
      只有一個，證人就事實之「有無」及其重要關鍵事項之內
      容，應無前後明顯兩極化、矛盾陳述之可能。且證人對於
      細節之證述，或有時會因時間久遠、記憶糢糊等因素而有
      所出入，然在依經驗法則或論理法則之推論下，尚能理解
      其出入之原由，惟「究竟有無」、「是非真假」之事實出
      現及其梗概，即不應出現前後對立、兩極化之證詞。況於
      客觀情境上，現今之法庭活動，證人在供前或供後具結前
      ，法官及檢察官依刑事訴訟法第一百八十七條第一項規定
      ，即已告知證人具結之義務及偽證之處罰，且依刑事訴訟
      法第一百八十九條第一項、第二項及第三項之規定，具結
      應於結文內記載當據實陳述，決無匿、飾、增、減等語；
      其於訊問後具結者，應記載係據實陳述，並無匿、飾、增
      、減等語。且結文應命證人朗讀、簽名、蓋章或按指印。
      故證人在作證時，應已明瞭其具結之義務及偽證之處罰，
      自亦有一定之心理強制力趨使其據實陳述。則在此客觀程
      序下所為之證述，其主觀上亦當係出於審慎之思考或回憶
      下所為，然若就重要待證事實之「究竟有無」、「是非真
      假」等情，仍出現前後對立、兩極化之證詞，則足徵證人
      應有虛偽陳述之偽證意向與故意，合先敘明。
    2.其次，曾文政於系爭重傷害案件發生當時，業因酒醉而躺
      在包廂內沙發上睡覺，過程中並未以任何言語教唆、指示
      在場之人對吳盛發為傷害之犯行，亦未以任何肢體動作傷
      害吳盛發之身體，亦即曾文政對於被告甲○○、乙○○等
      人共同所為之系爭重傷害案件，並無犯意聯絡及行為分擔
      等情，業經本院以94年度訴字第1625號判決無罪，再經臺
      灣高等法院臺中分院以94年度上訴字第2126號判決駁回檢
      察官之上訴而無罪確定在案，此經本院核閱該案全部案卷
      無訛，並有各該判決書在卷可按。且查：
      該案證人欉美蓮（即「儷晶KTV酒店」服務人員）於該
        案一審審理時結證證稱：「發生衝突前，伊在該包廂服
        務，當時大概有十來個男生，喝到一半的時候，曾文政
        接到朋友的電話說要過來，後來曾文政的朋友來了三個
        人，當時曾文政已經醉了，其中有一個個子比較小的男
        生，看到曾文政酒醉，就開玩笑的說：『曾文政再不醒
        來，要把他丟到海裡』等語，其他的人以為他是要來找
        麻煩，就發生衝突了；其中有一個人打講話的人時，伊
        就搖醒曾文政，告訴曾文政說他的朋友被打了，但是曾
        文政還是醉醉的；曾文政有站起來勸架說不要打了，當
        時很亂，所以伊就趕快離開包廂；伊在包廂內沒聽到曾
        文政喊打，沒看到曾文政動手打人，也沒看到曾文政拿
        東西丟人；之後伊到大廳時，看到曾文政也是酒醉的樣
        子在大廳走，後來曾文政是在大廳樓梯間附近休息」等
        語（詳本院94年度訴字第1625號卷第73至76頁）。
      該案證人王太平（即案發前曾一同在包廂內飲酒唱歌之
        曾文政、甲○○之共同友人）於該案一審審理時結證證
        稱：「當日伊有到該包廂，但在被害人吳盛發等人來之
        前，伊已經出去載人，伊離開包廂時，曾文政正在睡覺
        ；伊約於半小時後回到案發現場，在停車場看到警察，
        走進大廳後看到曾文政在大廳睡覺」等語（詳本院94年
        度訴字第1625 號卷第70至72頁）。
      該案證人蔡志堅（即與被害人吳盛發一同前往案發現場
        之友人）於該案一審審理時結證證稱：「當日是因為吳
        盛發認識曾文政，他們二人是鄰居，交情很不錯，曾文
        政邀伊及吳盛發一起過去，所以伊當日才會到場；當時
        一同前往包廂的有阮俊傑、吳盛發跟伊，進到包廂時，
        阮俊傑曾經跟對方起口角，阮俊傑被打，包廂內很混亂
        ，伊等剛進去包廂時，曾文政當時躺在沙發上面，好像
        喝醉了；起衝突時，伊、阮俊傑、吳盛發都被打，伊都
        已經自顧不暇，所以沒有注意到曾文政當時在做什麼；
        但伊有聽到曾文政一直說不要打了，伊認得曾文政的聲
        音；當時很混亂，大家都想要出包廂，伊出了包廂之後
        ，先到大廳，當時伊是跟吳盛發一起跑出來，在大廳的
        時候，伊轉身去找曾文政，伊在大廳跟曾文政說，伊不
        認識他的朋友，要曾文政去勸阻他的朋友不要再打了，
        曾文政沒有回伊的話，看起來像還在喝醉酒的樣子；伊
        在大廳停留了二、三分鐘後，才到停車場，到了停車場
        時，沒有看到曾文政」等語（詳本院94年度訴字第1625
        號卷第66至70頁）。
      本案被告乙○○亦於該案一審審理時結證證稱：「當日
        伊原本也在該包廂喝酒，中途去載蔡佳洲而離開包廂；
        離開後伊再回到酒店停車場的時候，就看到甲○○跟四
        、五個人互毆，他們打成一團，伊看到這個情形，馬上
        跳下機車加入混戰，幫甲○○打架，伊當時在打架，沒
        有注意看到曾文政有無在場；伊也不知道曾文政到底有
        無參與打架，因為伊沒有看到曾文政打人」等語（詳本
        院94年度訴字第1625號卷第76至80頁）。
      基此，透過該案交互詰問之過程，既足堪認定證人欉美
        蓮係該KTV服務人員，與該案被告曾文政及被害人吳盛
        發間均無特殊情誼或恩怨；而證人王太平為案發前即已
        在現場之友人，於衝突發生時並未在場；又證人蔡志堅
        則係被害人吳盛發之友人，復目睹整個衝突發生的過程
        ，理應無偏袒曾文政之可能；則渠等所為上開中性、客
        觀之證述，既互核與該案被告曾文政所辯解之內容大致
        相符，彼此所述又無矛盾衝突之處，再佐以本案被告乙
        ○○於該案所為之上開證言交互以觀，堪信阮俊傑、吳
        盛發、蔡志堅到上開包廂內時，曾文政確實已因酒醉倒
        臥沙發上，嗣因阮俊傑之戲言招致本案被告甲○○之誤
        會，本案被告甲○○等人方與吳盛發等人發生肢體衝突
        ，曾文政於包廂內雖經證人欉美蓮搖醒，且出言勸架，
        但並未有何出聲喊打吳盛發或直接對吳盛發身體施暴之
        情形；而曾文政在包廂衝突發生後，並未到酒店停車場
        ，而是在該酒店大廳逗留，且當時仍繼續呈現酒醉之狀
        態。且再綜合本案被告甲○○被訴重傷害案件（臺灣臺
        中地方法院檢察署92年度偵字第5293號、本院以92年度
        訴字第1472號、臺灣高等法院臺中分院92年度上訴字第
        1629號）、本案被告乙○○及另案被告蔡佳洲前被訴重
        傷害案件（臺灣臺中地方法院檢察署93年度偵字第1748
        6號、本院94年度訴字第334號）、另案被告黃順城涉犯
        重傷害案件（臺灣臺中地方法院檢察署93年度偵字第17
        486號）及該案被告曾文政被訴重傷害案件（臺灣臺中
        地方法院檢察署檢察官93年偵字第17486號、94年度偵
        續字第23號、本院94年度訴字第1625號）等全部案卷資
        料，並再參佐當天在場之人包括黃順城、蔡佳洲（以上
        二人為本案被告甲○○、乙○○之友人）、阮俊傑、蔡
        志堅（以上二人則為該案被害人吳盛發之友人）在上開
        案件中所陳述之內容以觀，均無得另行獲致該案被告曾
        文政於案發時，就系爭重傷害案件有何犯意聯絡及行為
        分擔之情事，且事實上該案被害人吳盛發、阮俊傑（嗣
        已撤回傷害告訴）與該案被告曾文政均為交情不錯之舊
        識，更可佐證上開該案證人欉美蓮、蔡志堅證稱該案被
        告曾文政於案發當時尚有出言勸阻本案被告甲○○等人
        之重傷害犯行，應屬可信。從而，本案被告甲○○、乙
        ○○既為案發當時在場參與之人，當明知該案被告曾文
        政於上開時地，確實並未參與系爭重傷害案件，而非該
        重傷害案件之犯罪行為人等情，至屬灼然，應堪認定；
        矧渠等竟於上開偵查、審理中具結後，為反此事實之證
        述內容，足徵渠等確有虛偽陳述之偽證意向與故意。
  (二)次查，本案被告甲○○、乙○○就曾文政究竟有無參與系爭
    重傷害案件一事，於渠等各自被訴重傷害案件及其他關係人
    被訴重傷害案件時，先後所為之供述、陳述或證述，本即顛
    倒反覆、莫衷一是，且亦與事實不符，詳如下述：
    1.被告甲○○於91年10月16日警詢中，係供稱：「當時在包
      廂內除了伊之外，尚有黃順城及另四名不詳友人毆打吳盛
      發等人」等語（詳清警刑字第9101516600號警卷第01至05
      頁）；於92年3月21日在其涉犯重傷害案件之偵查中，供
      稱：「伊有打人，是阮俊傑對曾文政說，再不起來要將之
      丟到臺中港填海，吳盛發就踢伊，一群人打在一起，伊記
      得伊是拿煙灰缸或酒瓶打的，伊沒有看到黃順城打人，另
      外還有二人，名為『阿明』及『菜鳥』也有出手打；出停
      車場時，伊有追出去打」等語（詳該案影卷第06頁、第11
      至12頁）；於92年7月8日在本院92年度訴字第1472號其被
      訴重傷害案件之審理時，供稱：「（問：曾文政是否參與
      毆打？）沒有。（問：你是否因曾文政說要打就打？）答
      ：不是，是阮俊傑先打我，我也喝酒，我才出手打他」等
      語（詳該案影卷第30至31頁）；於93年5月27日臺灣高等
      法院臺中分院93年度重訴字第22號刑事附帶民事訴訟案件
      準備程序時，供稱：「（問：案發當天有幾個人打吳盛發
      ？）共有五個人打被害人，除了我之外，就是陳志良（綽
      號阿龍）、黃順城、陳志良（綽號阿龍）的朋友（某不詳
      姓名成年男子）及乙○○」等語（詳本院卷第62頁）；亦
      即本案被告甲○○於案發未幾之警詢及偵訊時，均未曾指
      出該案被告曾文政有何參與系爭重傷害案件之情事，復於
      其後己身被訴重傷害案件之刑事、民事案件審理及進行準
      備程序之過程中，明確供稱曾文政並無毆打該案被害人吳
      盛發等語。從而，被告甲○○先後於94年2月17日、同年4
      月14日臺灣臺中地方法院檢察署檢察官偵訊時及同年8月
      12日本院審理時，所為如「犯罪事實欄一、(一)」之各該證
      述，顯然與其之前所為之供述大相逕庭，是否得採，已非
      無疑，況且其所為不利於該案被告曾文政之證詞，更與前
      述卷證資料所示情節及可信性極高之多名證人所證述情節
      顯然相左，更足徵其之後所為之上開對立、兩極化之不利
      於該案被告曾文政之證詞部分，應有虛偽陳述之偽證意向
      與故意無訛。
    2.被告乙○○於94年2月3日本院94年度訴字第334號其被訴
      重傷害案件之準備程序時係供稱：「當天晚上我和甲○○
      在一起，遇到曾文政他們，我們就去儷晶KTV喝酒，在包
      廂內喝到一半（按尚未發生系爭重傷害案件前），甲○○
      叫我去載蔡家洲，我們回來後，就看到甲○○和別人在打
      架，我跑過去跟他們一起打；共有我、甲○○還有一個胖
      胖的（不知道姓名）的人打吳盛發」等語（詳該案影卷第
      45至47頁）；於94年5月26日上開重傷害案件之審理時，
      再以證人身份結證證稱：「當天載蔡家洲到案發現場時，
      並未進入包廂，到門口前即看到甲○○等人在吵架、打架
      出來，伊便一起到停車場打」等語（詳該案影卷第89頁）
      ；再於94年8月12日本院94年度訴字第1625號被告曾文政
      被訴重傷害案件審理時，具結證稱：「伊在包廂內喝酒到
      一半時，就中途離開，事後返回案發現場時，只看到在停
      車場打架的情形；在包廂內發生衝突之情形，是甲○○事
      後告訴伊的，所以包廂內的事情不是伊親自耳聞目睹，是
      甲○○叫伊這樣講的，事實上伊只有在停車場的時候有參
      與打人；伊沒有看到曾文政有無打人，是甲○○說曾文政
      有參與；當時伊有案子在執行，要開庭前會與甲○○一起
      同一臺車提解出來，而且一起在拘留所等待開庭的時候，
      甲○○就有告訴伊要這樣說」等語（詳該案案卷第76至80
      頁）；復於95年3月23日臺灣臺中地方法院檢察署95年度
      他字第1770號其涉犯偽證案件之偵訊時，供稱：「伊並未
      看到曾文政在包廂內打人，因當時伊先離開包廂，半個小
      時後回到酒店時，就已經看到被害人吳盛發被拖到停車場
      」等語（詳該案案卷第15至16頁）。而本院佐以同案被告
      甲○○於94年8月12日本院94年度訴字第1625號被告曾文
      政被訴重傷害案件審理時，曾具結證稱：「乙○○只有在
      停車場時，才有參與打架，在包廂內起衝突前，乙○○就
      出去載人了」等語（詳該案案卷第84頁），則本案被告乙
      ○○於包廂內發生衝突前，業已離開該包廂，並未目睹包
      廂內衝突之實際情形，其係於返回酒店停車場時，始參與
      毆打該案被害人吳盛發等情，應堪認定，則其於所為如「
      犯罪事實欄一、(二)」所載對該案被告曾文政在包廂內有參
      與傷害該案被害人吳盛發部分之證述，既非其親眼所目睹
      ，卻能言之鑿鑿，其該等證言之真實性，顯有疑問；又本
      案被告乙○○確自93年8月21日至94年4月13日間因案在臺
      灣臺中分監執行中，本案被告甲○○則自93年7月6日至同
      年7月8日另案亦在臺灣臺中分監執行中，自93年7月9日迄
      本案被告乙○○為上開證述時則因系爭重傷害案件在臺灣
      臺中監獄執行中，此有渠等二人之臺灣高等法院在監在押
      全國紀錄表在卷足佐，則本案被告乙○○於偵查中所為如
      「犯罪事實欄一、(二)」所載對該案被告曾文政不利之證述
      ，既係於94年2月17日所作成，時間確在渠等二人上開在
      監期間，足徵本案被告乙○○於94年8月12日所為之上開
      證詞，並非無端翻供，更足徵其於偵訊時所為不利於該案
      被告曾文政之證詞部分，應有虛偽陳述之偽證意向與故意
      無訛。
  (三)被告二人之辯解不足採信及聲請調查證據無必要之說明：
    1.被告甲○○於本案準備程序及審理時係以：曾文政嗣後未
      依約給付伊安家費，故伊乃於上開偵查、審理中具結後據
      實證述曾文政有參與系爭重傷害案件等詞置辯。惟查：依
      據其於92年7月8日本院92年度訴字第1472號其被訴重傷害
      案件審理時之陳述要旨，可知當時因金額差距過大，被告
      甲○○與被害人吳盛發及其家屬並未達成和解，而被告甲
      ○○始終認為案發當日在場之其餘友人均應一起出面負責
      分擔和解金額（詳該案影卷第28至31頁）；其次於94年2
      月17日臺灣臺中地方法院檢察署94年度偵續字第23號被告
      曾文政涉犯重傷害案件偵訊時，係結證證稱：「先前因曾
      文政承諾要給伊安家費，所以伊在院方審理時說曾文政沒
      有參與打人」等語（詳該案案卷第23頁）；又於94年5月
      26日本院94年度訴字第334號被告乙○○、蔡佳洲被訴重
      傷害案件審理時，以證人身份具結證稱：「當時黃順城、
      曾文政有表示賠償（吳盛發）的事情他們會負責，結果弄
      到後來伊被關還需要賠償，所以伊在高院才全部講出來」
      等語（詳該案影卷第86至87頁）；則被告甲○○之所以嗣
      後翻異前詞而為對曾文政不利之證述，究竟係因為曾文政
      未依約分擔和解金額或是未依約支付其安家費用，其先後
      之陳述即非一貫，是否可信，即非無疑。又查：其於94年
      8 月12日本院94年度訴字第1625號被告曾文政被訴重傷害
      案件審理時，經選任辯護人、公訴檢察官及審判長詰問、
      訊問其先前陳述與該次審判期日證述不一致之部分時，僅
      係證稱：「後來曾文政對於（與被害人吳盛發及其家屬之
      ）和解的事情不聞不問，所以伊才會決定把曾文政的事情
      講出來；伊不滿意曾文政對此事之處理，因為到後來刑事
      責任及民事責任均由伊來負責」等語（詳該案案卷第82至
      83頁），然其未曾提及曾文政有何應允給付安家費之情事
      ，是則在被告甲○○就系爭重傷害案件之刑事責任（臺灣
      高等法院臺中分院92年度上訴字第1629號）、民事責任（
      臺灣高等法院臺中分院93年度重訴字第22號）均已於93年
      間確定之後，其嗣後於「犯罪事實欄一、(一)」所載之偵查
      、審理中所為之不利於曾文政之證述內容，既顯已有翻異
      前詞之情，且陷己有另涉偽證罪嫌之可能，果被告甲○○
      確係因曾文政曾應允給付安家費，而於先前案件中作出對
      曾文政有利但與事實相反之陳述，則其更應於上開審理期
      日遭質疑其翻異前詞之動機時，為維護己身之權益，而將
      曾文政應允給付安家費一事全盤拖出，方與事理常情相符
      ，矧其於遭上開質疑時，卻始終未曾提及曾文政有何應允
      給付安家費之情節，則是否有所謂曾文政應允給付安家費
      用一事，更不無疑問。基此，被告甲○○上開辯解，堪認
      要屬嗣後卸責矯飾之詞，礙難採信。
    2.被告乙○○於本案準備程序及審理則係以：伊偵訊時證稱
      曾文政涉案部分屬實，之後曾文政有拿錢給伊，曾文政雖
      沒說錢作何用途，但伊認為若曾文政沒有毆打吳盛發，即
      毋須拿錢給伊等詞置辯。然查：其於94年2月17日臺灣臺
      中地方法院檢察署94年度偵續字第23號被告曾文政涉犯重
      傷害案件偵訊時，先係結證證稱：「打人後隔天中午曾文
      政有約伊、甲○○到中港路的土地公廟，曾文政給伊三千
      元，並告訴渠等若被警察抓到時，要擔下來，會給渠等安
      家費等語，故伊在院方審理時說曾文政沒有參與打人」等
      語（詳該案案卷第23頁）；次於94年8月12日本院94年度
      訴字第1625號被告曾文政被訴重傷害案件審理時，具結證
      稱：「伊先前陳稱事發後曾文政有給伊三千元等語係不實
      在的，伊並未向曾文政拿三千元，係甲○○要伊這樣說的
      ；又在本次審理前，曾文政並未找過伊」等語（詳該案案
      卷第78至80頁）；然於95年3月23日臺灣臺中地方法院檢
      察署95年度他字第1770號其涉犯本件偽證案件之偵訊時，
      經檢察官質問為何先後陳述不一時，則係供稱：「當時伊
      要入監執行前，曾文政前後共拿二萬餘元給伊，並說若生
      活上有問題會幫伊，伊認為曾文政應該有打人，否則不需
      要給伊錢，但曾文政並未要求伊承擔刑責」等語（詳該案
      案卷第16頁）；再於95年11月20日、96年5月17日本院準
      備程序及審理時，均辯稱：「後來曾文政有拿錢給伊，但
      沒有說這些錢作何用途，伊認為若曾文政沒有毆打吳盛發
      ，應無需拿錢給伊，曾文政係在檳榔攤拿五千元給伊的」
      等語（詳本院卷第38至40頁、第104頁）。則綜合被告乙
      ○○歷次之陳述以觀，其對於曾文政究竟有無給付其安家
      費用？給付之金額究竟是三千元、五千元或高達二萬餘元
      ？給付安家費用之場所究竟是在土地公廟或是檳榔攤？給
      付安家費用之時間究竟在案發後未幾、其入監服刑前未幾
      或入監之後？以及曾文政給付其所稱之安家費用時，究竟
      有無以其應於日後司法程序中對曾文政為有利之證述以作
      為對價等情節，其先後所述情節顯然並不一致，是否可信
      ，要非無疑。況且，於前述94年8月12日本院94年度訴字
      第1625號被告曾文政被訴重傷害案件審理時，被告乙○○
      曾否認收受曾文政三千元安家費用，並表示係依據被告甲
      ○○所告知之情節方為不利於曾文政之證述等語，而經審
      判長當庭命被告甲○○與乙○○當場對質時，被告甲○○
      僅解釋稱：「因為伊在監所，其他人都在（監所）外，伊
      猜想乙○○應該有拿到曾文政的好處」等語（詳該案案卷
      第87頁）；被告甲○○復於95年3月23日臺灣臺中地方法
      院檢察署95年度他字第1770號其涉犯本件偽證案件之偵訊
      時，供稱：「曾文政在乙○○尚未入監前有給乙○○五千
      元，乙○○入監後另又給乙○○五千元」等語（詳該案案
      卷第16頁）；被告甲○○再於96年5月17日本院審理時，
      供稱：「我最後才知道乙○○有跟曾文政拿錢，所以乙○
      ○先後所述不一」等語（詳本院卷第106頁）；則被告甲
      ○○該等陳述內容顯與被告乙○○原所稱：曾文政係於系
      爭重傷害案件發生後未幾在土地公廟將安家費用交給伊及
      甲○○等情節不符，更與被告乙○○歷次所稱曾文政所給
      付之安家費用之金額並不一致，更可徵被告乙○○上開辯
      解屬臨訟砌造之可能性甚高，殊難採信。
    3.又被告乙○○雖於本案準備程序時聲請傳喚證人林秋江作
      證，待證事實為曾文政曾在沙鹿鎮某檳榔攤處拿五千元給
      伊，然經本院當庭並於嗣後再行發函諭知其應陳報該證人
      之真實姓名年籍資料或其他可資通知、聯繫或判別其人別
      之個人資料，惟被告乙○○直迄本院言詞辯論終結時止，
      均表示無法提出，則其是否有藉此故意延滯本案訴訟程序
      進行之虞，尚非無疑；且本院於審理期日調查全案事證之
      後，認為被告乙○○上開偽證犯行之積極事證業臻明確，
      且被告乙○○歷次關於曾文政給付之安家費用若干、給付
      之場所、時間為何，以及給付時究竟有無以其應於日後司
      法程序中對曾文政為有利之證述以作為對價等情節，其先
      後所述情節既已矛盾不一，疏難採信，則其上開傳喚證人
      林秋江之聲請，即堪認與本案待證事實已無重要關係，而
      無調查之必要。另本院尚依被告乙○○之聲請，向臺灣臺
      中監獄調取被告乙○○於該監獄執行時之會客紀錄，而依
      據該監所95年12月1日中監正戒字第0950010456號函檢附
      之接見明細表所示（詳本院卷第46至48頁），雖可證明曾
      文政確曾於95年3月31日下午前往接見被告乙○○，然依
      據被告乙○○於本案院審理時僅供稱：「曾文政於伊在臺
      灣臺中監獄執行中接見伊時，有告訴伊可能會被判偽證罪
      」等語（詳本院卷第107至108頁），再核諸被告乙○○既
      非主張曾文政有何以給付安家費用作為其對曾文政為有利
      之證述之對價等情以觀，則曾文政於該時間接見被告乙○
      ○之客觀事實，尚難認於本案待證事實間有何重要關係可
      言，亦附此敘明。
三、論罪科刑部分：
  (一)核被告甲○○、乙○○分別於檢察官偵查時及法院審理時，
    於案情有重要關係之事項，供前具結，而為虛偽陳述，渠等
    所為均係犯刑法第一百六十八條之偽證罪。
  (二)被告甲○○於94年2月17日、同年4月14日檢察官偵訊時及同
    年8月12日本院審理時先後三次之虛偽陳述，要屬基於同一
    偽證之犯意，利用針對該案被告曾文政之偵查、審理之同一
    犯罪機會，接續而為之多次行為，係侵害同一法益，為接續
    犯，為實質上之一罪，並直接論以情節最重之於執行審判職
    務之公署審判時偽證罪。又起訴檢察官雖未論及被告甲○○
    於94年8月12日之偽證犯行，然該部分業經蒞庭檢察官於本
    院審理時當庭更正之，此部分既與原起訴部分有接續犯之實
    質上一罪關係，本院自得審就，併此敘明。
  (三)爰審酌被告甲○○前有妨害自由及系爭重傷害案件等前科，
    被告乙○○前有違反陸海空軍刑法、竊盜及系爭重傷害案件
    等前科（此有臺灣高等法院被告前案紀錄表可按，又於本件
    均不構成累犯），渠等素行顯然非佳，而渠等因犯系爭重傷
    害案件遭刑事追訴判刑之處罰及負擔民事損害賠償責任之後
    ，非但不知反躬自省渠等因血氣方剛不分青紅皂白而造成系
    爭重傷害事件之被害人吳盛發莫大損害，竟因不滿曾文政對
    於嗣後和解金額分擔之處理方式，而於上開偵查、審理中為
    上開不利於曾文政之虛偽陳述之犯罪動機、目的，又被告甲
    ○○先後所為之偽證行為達三次之多，被告乙○○則僅一次
    ，而渠等偽證之內容業已致使承辦該案之檢察官陷於錯誤而
    提起公訴，復足使本院承審該案之法官有陷於錯誤而產生誤
    判該案被告曾文政有罪之危險，渠等所為之恣意陳述，已嚴
    重侵害國家司法權之正確行使，且渠等於系爭重傷害案件發
    生後迄今，於渠等及案發當日在場其他關係人之司法調查、
    偵查、審理程序中，先後對案情有關事項之陳述，始終反覆
    不一，因此所累積耗費之司法資源甚鉅，嚴重妨害國家司法
    權之行使，可非難性甚重，再者渠等始終不知悔悟而砌詞狡
    辯、矢口否認犯行，犯後態度惡劣，暨渠等智識程度及生活
    狀況等一切情狀，認為公訴人各具體求處有期徒刑十月，尚
    嫌過輕，不足以生警惕、矯治之效，遂分別量處如主文所示
    之刑，以示懲儆。
四、據上論斷，應依刑事訴訟法第二百九十九條第一項前段，刑
    法第一百六十八條，判決如主文。
中　　華　　民　　國　　96　　年　　6     月　　8　 　日
                  刑事第十二庭  審判長法　官　莊深淵
                                      法　官　蔡建興
                                      法　官　廖慧如
以上正本證明與原本無異
如不服本判決，應於收受本判決後十日內向本院提出上訴書狀，
其未敘述上訴理由者，並得於提起上訴後十日內向本院補提理由
書狀（均須按他造當事人之人數附繕本）「切勿逕送上級法院」
                                      書記官　魏宏銘
中　　華　　民　　國　　96　　年　　6     月　　8　 　日
附錄本案論罪科刑法條全文：
中華民國刑法第一百六十八條
於執行審判職務之公署審判時或於檢察官偵查時，證人、鑑定人
、通譯於案情有重要關係之事項，供前或供後具結，而為虛偽陳
述者，處七年以下有期徒刑。
